最　高　行　政　法　院　裁　定
110年度抗字第243號
抗　告　人　林煜心                                      

          　張憶潔                                      

共      同
訴訟代理人　朱敏賢　律師
          　陳昱成　律師
          　陳新傑　律師
上列抗告人因與相對人法務部行政執行署新北分署間聲請停止執
行事件，對於中華民國110年7月5日臺北高等行政法院110年度停
字第55號裁定，提起抗告，本院裁定如下︰
　　主  文
抗告駁回。
抗告訴訟費用由抗告人負擔。
　　理  由
一、按抗告法院認抗告為不合法或無理由者，應為駁回抗告之裁
    定。
二、事實概要：
　㈠抗告人林煜心、張憶潔原係在新煥泰企業股份有限公司（下
    稱新煥泰公司）分別擔任董事長及副總經理，新煥泰公司於
    民國97年遭財政部北區國稅局以虛報進項稅額為由，以97年
    度財營業字第F3140096103427號處分書補徵97年度營業稅款
    新臺幣（下同）2,753,401元及裁處罰鍰13,767,000元；98
    年間遭財政部臺北國稅局以虛列營業成本之事由，以93年度
    營利事業所得稅結算申報更正核定通知書補徵93年度營利事
    業所得稅款14,828,558元及98年4月29日A1C35098150018號
    裁處書裁處罰鍰14,798,950元。
　㈡經相對人以110年1月22日新北執廉098年營所稅執特專字第00
    157735號命令（下稱原處分），命抗告人限期履行或供擔保
    。抗告人聲請停止執行，經臺北高等行政法院110年度停字
    第55號裁定（下稱原裁定）駁回，抗告人遂提起本件抗告。
三、本件原裁定以：
  ㈠經查，原處分係載明：「主旨：前任負責人林煜心、張憶潔
    應於……，親至本分署履行本件公法上金錢給付義務，或提供
    相當擔保；如逾期不履行，亦不提供相當擔保，將依法聲請
    管轄法院裁定拘提或管收之……。」。關於限期命抗告人履行
    公法上金錢給付義務部分，在一般社會通念上，核屬財產上
    之損害，尚非不能以金錢賠償或回復之，自難謂本件原處分
    之執行將發生難於回復之損害。
  ㈡至於抗告人倘未遵期履行本件公法上金錢給付義務，或提供
    相當擔保，相對人固得聲請法院裁定拘提或管收之。惟行政
    執行法第17條已明定聲請裁定拘提或管收之要件（第3項、
    第6項）、應向行政執行處所在地之地方法院為之（第8項）
    ；及不服法院關於拘提、管收之裁定者，得於10日內提起抗
    告（第10項）等節。則關於抗告人是否合於管收之要件，尚
    須另由法院以裁定為之，是縱本件抗告人前遭相對人聲請法
    院裁定管收在案，亦難認是原處分之執行所造成抗告人之損
    害。
  ㈢又關於原處分適法與否之爭執，乃本案訴訟所應審究，本件
    原處分是否有抗告人所指違法情事，猶待審酌兩造之主張並
    依相關證據綜合判斷，無法僅憑抗告人所述情形，即認定原
    處分的合法性顯有疑義。至依行政訴訟法第116條第2項規定
    ，須已合致於該項前段之停止執行要件者，始須再考量是否
    於公益有重大影響，而不應准許停止執行。聲請意旨以停止
    原處分之執行，對公益無重大影響云云，亦無足採為有利之
    認定。
四、抗告意旨略謂：
　㈠原處分固係命抗告人限期履行或提供相當擔保，惟觀以法務
    部行政執行署各分署辦理行政執行案件處理流程第3點第5項
    規定，相對人於限期履行或命供擔保後，如抗告人逾期不履
    行亦不供擔保者，即得聲請拘提、管收。洵以，原裁定認原
    處分限期履行部分僅涉及財產權限制而非不可回復之損害，
    將之與遭受管收之人身自由限制分別予以斟酌，並未將限期
    履行與管收所造成之損害一體視之，顯然忽略抗告人倘不限
    期履行即隨時將遭聲請管收之急迫情事。是以，原處分當然
    會導致具有不可回復性之人身自由限制。
　㈡尤以，本院92年度裁字第1249號裁定意旨，尚且認為執行名
    義之基礎處分移送強制執行，即係與管收之損害有關，因而
    將認為無關之該案原審裁定予以廢棄。則基於舉輕以明重之
    法理，原處分當然更與抗告人遭管收之損害有直接之因果關
    係。是原裁定論旨顯有違誤，不應予以維持。
　㈢人身自由之損害，依社會通念係屬難於回復之損害。且依本
    院110年度抗字第141號裁定及92年度裁字第1249號裁定意旨
    ，均認為限制人身自由之管收程序將造成難於回復之損害。
    而原處分已然造成抗告人之人身自由損害，再衡以相對人聲
    請之管收尚未遭駁回，抗告人仍立即面臨隨時再遭管收之危
    險，原處分之效力顯將造成難於回復之損害，且有急迫情事
    ，原處分應予以停止執行。
　㈣行政訴訟法第116條第2項所指「在法律上顯無理由」，係指
    當事人所提起之訴訟，依所訴事實不待調查即可得知顯無理
    由者，原裁定既認為原處分是否違法，仍待本案審理調查，
    竟仍駁回本件聲請，此與本院103年度裁字第1896號裁定見
    解不合，其適用法規非無違誤。
五、本院查：
　㈠按行政訴訟繫屬中，行政法院認為原處分或決定之執行，將
    發生難於回復之損害，且有急迫情事者，得依職權或依聲請
    裁定停止執行，行政訴訟法第116條第2項前段定有明文。而
    所謂「難於回復之損害」，係指其損害不能回復原狀，或不
    能以金錢賠償等情形而言。
　㈡再查課稅及漏稅裁罰處分之暫時權利保護機制，稅捐稽徵法
    第39條及同法第50條之2均有明文規定，依循該等規定之法
    定要件，即足以使行政爭訟程序中之課稅及裁罰處分發生「
    延宕效力」(裁罰處分甚至要求對行政救濟程序終結後方得
    強制執行)。處分當事人若不循該等稅法暫時權利保護之規
    定行事，等到課稅與漏稅裁罰處分進至強制執行階段，該處
    分之法人當事人所屬負責人(自然人)，依行政執行法第24條
    第4款規定，有可能受到拘提、管收時，方依行政訴訟法第1
    16條第2項規定，請求停止核課及漏稅裁罰之執行者，其中
    裁罰處分已完全無停止執行可能(行政救濟程序已終結)，而
    稅捐債權之本案勝訴可能性亦屬偏低，停止執行將對公益有
    重大影響，自難允許。
　㈢至於對受執行自然人本身之「拘提管收」執行行為而言，則
    誠如原處分所載「……如逾期不履行，亦不提供相當擔保，將
    依法聲請管轄法院裁定拘提或管收之……。」該項敍述充其量
    僅係法律效果之告知而已，本身不具行政處分之效力。且查
    管收並非本件行政處分之內容，僅係促使公法上金錢給付義
    務履行之手段，管收之要件及不服法院管收裁定之救濟程序
    ，於行政執行法另有明文規定，故管收所可能發生之損害，
    均非本件行政處分之聲請停止執行程序所須審酌，抗告人執
    此作為停止執行之理由，自屬不合。
　㈣揆諸首揭說明，原處分之執行，並無使抗告人等發生難於回
    復之損害，原裁定認與命停止執行之要件不符，不應准許，
    並無不合，其抗告難認有理由，應予駁回。
六、據上論結，本件抗告為無理由。依行政訴訟法第104條、民
    事訴訟法第95條、第78條、第85條第1項前段，裁定如主文
    。
中　　華　　民　　國　　110　 年　　8　　 月　  30    日
                    最高行政法院第三庭
                        審判長法官　帥  嘉  寶
                              法官　林  玫  君 
                              法官　李  玉  卿
　　　　　　　　　　　　　　　法官  洪  慕  芳
                              法官　鄭  小  康
　
以  上  正  本  證  明  與  原  本  無  異
中　　華　　民　　國　　110　 年　　8　　 月　  30    日
                              書記官　徐  子  嵐